臺灣高雄地方法院刑事判決　　　　　　　95年度訴字第4250號
公　訴　人　臺灣高雄地方法院檢察署檢察官
被　　　告　甲○○
　　　　　　　　　　（現在臺灣屏東監獄竹田分監執行中）
上列被告因違反毒品危害防制條例案件，經檢察官提起公訴（95
年度毒偵字第8317號），本院合議庭裁定由受命法官獨任進行簡
式審判程序，茲判決如下：
    主  文
甲○○施用第一級毒品，累犯，處有期徒刑拾月。又施用第二級
毒品，累犯，處有期徒刑柒月；扣案之第二級毒品甲基安非他命
壹包（不含包裝袋，驗後淨重壹點零參公克），沒收銷燬；扣案
盛裝上開甲基安非他命之包裝袋壹只，沒收。應執行有期徒刑壹
年肆月；扣案之第二級毒品甲基安非他命壹包（不含包裝袋，驗
後淨重壹點零參公克），沒收銷燬；扣案盛裝上開甲基安非他命
之包裝袋壹只，沒收。
    事  實
一、甲○○前於民國88年間，因施用毒品案件，經本院以88年度
    毒聲字第7675號裁定送勒戒所觀察、勒戒，因認無繼續施用
    毒品之傾向，於88年10月30日觀察、勒戒執行完畢釋放，並
    經臺灣高雄地方法院檢察署檢察官於同日以88年度毒偵字第
    1887號為不起訴處分確定；復於前開觀察、勒戒執行完畢後
    5 年內，於93年7 月19日晚上10時許，施用第一級毒品海洛
    因1 次，及自93年1 月15日下午5 時許起迄同年7 月22日上
    午8 時許止，連續施用第二級毒品甲基安非他命多次，嗣經
    臺灣屏東地方法院於93年10月26日以93年度訴字第673 號判
    決判處有期徒刑1 年2 月，甫於93年11月29日判決確定，繼
    於95年4 月7 日縮刑期滿執行完畢。詎其仍不知戒絕毒癮，
    明知海洛因及甲基安非他命分別經公告列為毒品危害防制條
    例第2 條第2 項第1 款之第一級毒品及同條項第2 款之第二
    級毒品，不得非法持有、施用，復基於施用第一級毒品海洛
    因及第二級毒品甲基安非他命之犯意，於95年10月22日晚上
    某時許，在其屏東縣高樹鄉○○路45號住處，分別以將海洛
    因摻入玻璃球內以火燒烤吸食煙霧之方式，施用第一級毒品
    海洛因1 次，及以將甲基安非他命置入吸食器內以火燒烤吸
    食煙霧之方式，施用第二級毒品甲基安非他命1 次。嗣於95
    年10月23日凌晨3 時許，甲○○駕駛車牌號碼6372-JP 號自
    小客車，於行經高雄市○○區○○路與高速公路路口時，因
    違規停車而為警攔檢查獲，並當場於上開自小客車駕駛座下
    方踏墊扣得第二級毒品甲基安非他命1 包（如不含包裝袋，
    驗後淨重1.03公克），繼經警採集尿液送驗後，始知悉上情
    。
二、案經高雄市政府警察局保安警察大隊移請臺灣高雄地方法院
    檢察署檢察官偵查起訴。
    理  由
一、程序方面：
    (一)按案件由犯罪地或被告之住所、居所或所在地之法院管轄
      ，刑事訴訟法第5 條第1 項定有明文。查本件被告之住所
      雖位於屏東縣高樹鄉○○路45號，且目前亦係在臺灣屏東
      監獄竹田分監執行中，另其施用毒品之地點亦係位於其前
      開屏東住所，然其既因持有第二級毒品甲基安非他命而於
      高雄市○○區○○路與高速公路路口為警查獲，則上開地
      點自亦係屬其犯罪地，參諸前揭規定，本院就本案自有管
      轄權，合先序明。
    (二)另按被告甲○○所犯係死刑、無期徒刑、最輕本刑為3 年
      以上有期徒刑以外之罪，其於準備程序就前揭被訴事實為
      有罪之陳述，經受命法官告知簡式審判程序之旨，並聽取
      其與公訴人之意見後，本院認無不得或不宜改依簡式審判
      程序進行之處，爰依刑事訴訟法第273 條之1 第1 項、第
      284 條之1 規定，裁定本件由受命法官獨任進行簡式審判
      程序，合先敘明。
二、事實之認定：
    訊據被告甲○○對於在上揭時、地，以上述方式施用第一級
    毒品海洛因及第二級毒品甲基安非他命各1 次之事實均坦承
    不諱（本院卷第59、70頁參照），且查：
    (一)被告為警查獲時，於95年10月23日凌晨4 時許所採集之尿
      液，經送驗結果，確呈嗎啡及甲基安非他命陽性反應，有
      高雄市立凱旋醫院95年10月30日報告編號A00000000 號濫
      用藥物尿液檢驗報告暨毒品案嫌疑人尿液採證代碼對照表
      各1 紙附卷可稽（警卷第17頁、偵卷第20頁參照）。而扣
      案之疑似甲基安非他命晶體1 包，經送請高雄醫學大學附
      設中和紀念醫院檢驗結果，確認含甲基安非他命成分（如
      不含包裝袋，驗後淨重1.03公克），亦有該院95年12月19
      日報告編號0000-000號檢驗報告1 紙在卷可考（本院卷第
      17頁參照）。此外，復有扣押筆錄暨扣押物品目錄表1 份
      （警卷第12至15頁參照）及扣案毒品照片1 幀（警卷第11
      頁參照）附卷足佐。是被告前揭自白與事實相符，應堪採
      為被告有罪之證據，則被告施用第一級毒品海洛因及第二
      級毒品甲基安非他命各1 次之犯行，均堪認定，均應依法
      論罪科刑。
    (二)按修正毒品危害防制條例就施用毒品者，祇於「初犯」及
      「5 年後再犯」二種情形，有其追訴條件之限制，即須於
      初犯經觀察、勒戒或強制戒治釋放後，5 年內均無施用毒
      品之行為，始能認其前所實施之觀察、勒戒或強制戒治已
      足遮斷毒癮，而得於5 年後再犯時，再予適用初犯之規定
      ，重行觀察、勒戒等程序。倘5 年內已經再犯，被依法追
      訴處罰，縱其第3 次（或第3 次以上）施用毒品之時間在
      初犯釋放5 年以後，即與「5 年後再犯」之情形有別，且
      因已於「5 年內再犯」，顯見其再犯率甚高，原實施觀察
      、勒戒或強制戒治，已無法收其實效，而無5 年戒斷期之
      存在，自無再經觀察、勒戒及強制戒治之必要，應由檢察
      官逕行起訴（最高法院95年度台非字第59號、第65號判決
      意旨參照）。查本件被告前於88年間，因施用毒品案件，
      經本院以88年度毒聲字第7675號裁定送勒戒所觀察、勒戒
      ，因認無繼續施用毒品之傾向，於88年10月30日觀察、勒
      戒執行完畢釋放，並經臺灣高雄地方法院檢察署檢察官於
      同日以88年度毒偵字第1887號為不起訴處分確定；復於前
      開觀察、勒戒執行完畢後5 年內，於93年7 月19日晚上10
      時許，施用第一級毒品海洛因1 次，及自93年1 月15日下
      午5 時許起迄同年7 月22日上午8 時許止，連續施用第二
      級毒品甲基安非他命多次，經臺灣屏東地方法院於93年10
      月26日以93年度訴字第673 號判決判處有期徒刑1 年2 月
      ，甫於93年11月29日判決確定，繼於95年4 月7 日縮刑期
      滿執行完畢之事實，有前揭判決書及臺灣高等法院被告前
      案紀錄表各1 份在卷足參，則被告於前案經觀察、勒戒執
      行完畢後，於5 年內已經再犯，並經依法追訴處罰，雖本
      案施用毒品之時間在初犯釋放5 年後，惟被告既已先於「
      5 年內再犯」，顯見其再犯率甚高，原實施觀察、勒戒及
      強制戒治已無法收其實效，而無5 年戒斷期之存在，參諸
      前揭判決意旨，自無再經觀察、勒戒及強制戒治之必要，
      而應由檢察官逕行起訴，並由本院依法論罪科刑。
三、論罪與科刑：
    查海洛因、安非他命分別係毒品危害防制條例第2 條第2 項
    所稱之第一級、第二級毒品，不得非法持有、施用。核被告
    甲○○所為，係犯毒品危害防制條例第10條第1 項之施用第
    一級毒品罪及同條第2 項之施用第二級毒品罪。其施用第一
    級、第二級毒品前，持有海洛因、甲基安非他命之低度行為
    ，應為施用之高度行為所吸收，均不另論罪。被告所犯上述
    二罪，犯意各別，行為互殊，應予分論併罰。查被告前於93
    年間，因施用毒品案件，經臺灣屏東地方法院以93年度訴字
    第673 號判決判處有期徒刑1 年2 月確定，甫於95年4 月7
    日縮刑期滿執行完畢之事實，有本院被告院內索引卡紀錄表
    、臺灣高等法院被告前案紀錄表各1 份附卷可參，其受有期
    徒刑之執行完畢，5 年以內故意再犯本件有期徒刑以上之罪
    ，為累犯，應依刑法第47條第1 項規定加重其刑。爰審酌被
    告前因施用毒品案件經觀察、勒戒執行完畢釋放後，再因施
    用毒品案件經法院判刑確定，有臺灣高等法院被告前案紀錄
    表1 份附卷可憑，竟仍未能徹底戒絕毒品，復犯本案施用毒
    品，顯見其無戒毒悔改之意，惟念其施用毒品之次數、施用
    毒品乃自戕一己之身體健康，尚未對他人造成危害，且犯後
    已坦承犯行，態度良好等一切情狀，量處如主文所示之刑，
    並定其應執行之刑，以資懲戒。至扣案之毒品甲基安非他命
    1 包（不含包裝袋，淨重1.03公克），屬第二級毒品，應依
    毒品危害防制條例第18條第1 項前段之規定，併予宣告沒收
    銷燬；另扣案盛裝上開甲基安非他命之包裝袋1 只，因已經
    鑑定檢驗機構將之與盛裝之毒品分別鑑析其重量，應可視為
    與毒品分離之物，然既係被告所有供被告包裝欲施用之毒品
    所用之物，應依刑法第38條第1 項第2 款規定，併予宣告沒
    收。
四、末被告前因施用第一、二級毒品犯行，經臺灣屏東地方法院
    於96年1 月31日以95年度訴字第940 號判決判處有期徒刑2
    年4 月，有該案判決書及臺灣高等法院被告前案紀錄表各1
    份在卷可參，然該案犯罪時間為95年8 月14日，與本案犯罪
    時間（95年10月22日）相隔已超過2 月，且被告於本院審理
    中未曾提及其於該2 個月期間內有何施用毒品犯行，復自承
    ：伊於95年8 月14日為警查獲時，有想到要戒除毒癮，伊也
    有去找一個正當的工作來做，但後來因工作很累，所以才另
    行起意又去買毒品施用等語無訛（本院卷第60頁參照），則
    被告前揭2 次施用第一、二級毒品犯行，不惟未具有時、空
    上之密接關係，且被告於主觀上亦非基於反覆、延續施用之
    單一行為決意。從而，被告本件施用毒品犯行應與前案施用
    毒品犯行不具集合犯之包括一罪關係，併予敘明。
據上論斷，應依刑事訴訟法第273 之1 第1 項、第284 條之1 、
第299 條第1 項前段，毒品危害防制條例第10條第1 項、第2 項
、第18條第1 項前段，刑法第11條、第38條第1 項第2 款、第47
條第1 項、第51條第5 款，判決如主文。
本案經檢察官呂乾坤到庭執行職務。
中　　華　　民　　國　　96　　年　　3 　　月　　12　　日
                    刑事第四庭  法　官　陳振嘉
如不服本判決，應於判決送達後10日內，向本院提出上訴狀。
以上正本證明與原本無異。
中　　華　　民　　國　　96　　年　　3 　　月　　13　　日
                                書記官  顏宗貝
附錄本案判決論罪科刑法條：
毒品危害防制條例第10條
施用第一級毒品者，處6月以上5年以下有期徒刑。
施用第二級毒品者，處3年以下有期徒刑。
